【裁判字號】    89,易,4515
【裁判日期】    900831
【裁判案由】    毒品危害防制條例
【裁判全文】
臺灣板橋地方法院刑事判決                        八十九年度易字第四五一五號
    公  訴  人  臺灣板橋地方法院檢察署檢察官
    被      告  甲○○
右列被告因毒品危害防制條例案件，經檢察官提起公訴（八十九年度偵字第五七○○
、五二一四號），本院判決如左：
    主  文
甲○○連續施用第二級毒品，累犯，處有期徒刑伍月，如易科罰金，以參佰元折算壹
日。又連續施用第二級毒品，累犯，處有期徒刑伍月，如易科罰金，以參佰元折算壹
日。扣案之第二級毒品安非他命（淨重零點貳貳公克，包裝重零點壹伍公克）及內含
第二級毒品安非他命之殘渣袋各乙包均沒收銷燬之。應執行有期徒刑捌月，如易科罰
金，以參佰元折算壹日。扣案之第二級毒品安非他命（淨重零點貳貳公克，包裝重零
點壹伍公克）及內含第二級毒品安非他命之殘渣袋各乙包均沒收銷燬之。
    事  實
一、甲○○曾因違反麻醉藥品管理條例案件，於民國八十五年三月二十一日，經本院
    以八十五年度易字第一○三○號判處有期徒刑六月，如易科罰金以三百元折算一
    日確定，嗣於八十七年三月二十七日易科罰金執行完畢。其前因施用第二級毒品
    案件，經本院依臺灣板橋地方法院檢察署檢察官之聲請，於八十八年一月十三日
    以八十八年度毒聲字第一八八號裁定令入勒戒處所觀察、勒戒後，認無繼續施用
    毒品傾向，而由臺灣板橋地方法院檢察署檢察官於八十八年一月二十九日以八十
    八年度偵字第一八○八號為不起訴處分確定。
  (一)詎其猶不知悔改，明知安非他命係毒品危害防制條例第二條第一項第二款所稱之
    第二級毒品，不得持有或施用，竟仍基於施用第二級毒品安非他命之概括犯意，
    自八十八年三月某日起迄八十八年七月十日止，連續在其位於臺北縣三重市○○
    ○路一四一巷二六號之住處，以將安非他命置於吸食器上以火燒烤成煙霧狀後吸
    食之方式，非法施用第二級毒品安非他命多次。嗣經警於八十八年七月十一日二
    十三時二十五分許，在上址查獲，並扣得其所有供施用之第二級毒品安非他命乙
    包（淨重○‧一公克）、內含第二級毒品安非他命之殘渣袋六個、吸食器乙組、
    分裝袋十一個及吸管乙支（上開物品業於八十九年四月二十一日銷燬）。其上開
    施用第二級毒品犯行，經臺灣板橋地方法院檢察署檢察官聲請本院於八十八年七
    月十二日，以八十八年度毒聲字第四二四五號裁定令入勒戒處所觀察、勒戒後，
    認有繼續施用毒品傾向，而經本院於八十八年八月二日，以八十八年度毒聲字第
    四七一九號裁定令入戒治處所施以強制戒治一年。
  (二)甲○○經送臺灣臺北戒治所強制戒治後，因強制戒治執行已滿三月，臺灣臺北戒
    治處所認無繼續戒治之必要，檢具事證，報由臺灣板橋地方法院檢察署檢察官聲
    請本院於八十九年一月十二日，以八十九年度毒聲字第一五九號裁定停止戒治，
    所餘戒治期間，付保護管束。然甲○○仍不知悛悔，復萌生施用第二級毒品安非
    他命之概括犯意，自八十九年二月底某日起迄八十九年七月三十日止，連續在右
    揭住處，非法施用第二級毒品安非他命多次。嗣先於八十九年三月九日十四時五
    十五分許，經臺灣板橋地方法院檢察署觀護人室採尿送驗後發現。次於八十九年
    三月十一日二十三時許，經警在甲○○位於臺北縣三重市○○○路一四一巷七號
    之租處查獲，並扣得其所有供施用內含第二級毒品安非他命之殘渣袋乙包。又於
    八十九年五月六日凌晨一時三十分許，經警在臺北市○○○路與西寧南路口臨檢
    查獲。末於八十九年七月三十日十五時零五分許，經警在臺北縣三重市○○街十
    二號前盤查查獲，並扣得其所有供施用之第二級毒品安非他命乙包（淨重○‧二
    二公克，包裝重○‧一五公克）。其本次連續施用毒品犯行，因違反保護管束應
    遵守事項情節重大，復經臺灣板橋地方法院檢察署檢察官聲請本院於八十九年四
    月十八日，以八十九年度毒聲字第二五七四號裁定撤銷停止戒治，令入戒治處所
    施以強制戒治，於九十年二月四日強制戒治期滿而執行完畢。
二、案經臺北縣警察局三重分局、新莊分局、臺北市政府警察局萬華分局、臺灣板橋
    地方法院檢察署觀護人室移送臺灣板橋地方法院檢察署檢察官偵查起訴。
    理  由
一、右揭犯罪事實，業據被告甲○○迭於警訊、偵查及本院審理時坦承不諱（詳臺灣
    板橋地方法院檢察署八十八年度偵字第一六八七四號偵查卷宗第八頁反面、第十
    九頁、八十九年度毒偵字第三七一五號偵查卷宗第九頁反面、八十九年度毒偵字
    第五二一四號偵查卷宗第七頁反面、第十五頁反面、本院九十年四月二十六日訊
    問筆錄、九十年八月十六日審判筆錄），核與證人即於八十九年五月六日凌晨一
    時三十分許，在臺北市○○○路與西寧南路口經警一併查獲之曾若嘉於警訊中供
    述之情節相符（詳臺灣板橋地方法院檢察署八十九年度毒偵字第三七一五號偵查
    卷宗第七頁）。次者，被告分別於八十八年七月十二日凌晨三時四十分許、八十
    九年三月九日十四時五十五分許、八十九年三月十二日凌晨三時二十分許、八十
    九年五月六日凌晨二時二十五分許、八十九年七月三十日十五時四十五分許，為
    警查獲或經臺灣板橋地方法院檢察署觀護人室所採取之尿液檢體，經檢驗結果，
    均呈甲基安非他命陽性反應，此有臺北縣衛生局八十八年七月二十九日北縣衛六
    字第四三七四二號尿液煙毒檢驗成績書、臺北市立療養院八十九年五月二十三日
    煙毒尿液檢驗報告書、昭信科技顧問股份有限公司濫用藥物陽性檢體檢驗報告、
    臺北縣政府衛生局八十九年四月十三日北縣衛六字第一九六五○號尿液煙毒檢驗
    成績書、臺灣檢驗科技股份有限公司濫用藥物尿液檢驗報告各乙紙及法務部調查
    局九十年二月七日（九十）陸（一）字第九○○○三二七二號檢驗通知書三紙附
    卷可參（分別附於臺灣板橋地方法院檢察署八十九年度毒偵字第五七○○號偵查
    卷宗第十四頁、第二一頁、八十九年度毒偵字第二九九四號偵查卷宗第四頁、八
    十九年度毒偵字第二五八二號偵查卷宗第三一頁、八十九年度毒偵字第五二一四
    號偵查卷宗第三三頁及本院卷）。此外並有先於八十八年七月十一日二十三時二
    十五分許，在被告位於臺北縣三重市○○○路一四一巷二六號之住處查扣之第二
    級毒品安非他命乙包（淨重○‧一公克）、內含第二級毒品安非他命之殘渣袋六
    個、吸食器乙組、分裝袋十一個及吸管乙支。次於八十九年三月十一日二十三時
    許，在被告位於臺北縣三重市○○○路一四一巷七號之租處查扣殘渣袋乙包。末
    於八十九年七月三十日十五時零五分許，在臺北縣三重市○○街十二號前查扣之
    第二級毒品安非他命乙包等物扣案可資佐稽。而前揭物品均係被告所有施用或供
    施用第二級毒品安非他命所用之物，亦據被告供承在卷。再上開於八十九年三月
    十一日，為警查獲之殘渣袋乙包；於八十九年七月三十日，為警查扣之毒品乙包
    ，經本院送請法務部調查局鑑定結果，驗出殘渣袋內有甲基安非他命殘留，另毒
    品乙包經檢驗確係第二級毒品甲基安非他命，淨重○‧二二公克，包裝重○‧一
    五公克乙節，亦有法務部調查局九十年二月八日（九十）陸（一）字第九○○○
    三二六八號檢驗通知書乙紙在卷可稽。從而被告上開不利於己之自白，核與事實
    相符，應堪採信。
二、又被告前因施用第二級毒品安非他命案件，經本院依臺灣板橋地方法院檢察署檢
    察官之聲請，於八十八年一月十三日以八十八年度毒聲字第一八八號裁定令入勒
    戒處所觀察、勒戒後，認無繼續施用毒品傾向，而由臺灣板橋地方法院檢察署檢
    察官於八十八年一月二十九日以八十八年度偵字第一八○八號為不起訴處分確定
    等情，有上開不起訴處分書（附於八十九年度毒偵字第五二一四號偵查卷宗第三
    十頁）及臺灣高等法院被告全國前案紀錄表各乙紙在卷可參，其於五年內再因本
    次事實欄一之(一)之施用第二級毒品安非他命案件，經臺灣板橋地方法院檢察署檢
    察官聲請本院於八十八年七月十二日，以八十八年度毒聲字第四二四五號裁定令
    入勒戒處所觀察、勒戒後，認有繼續施用毒品傾向，而經本院於八十八年八月二
    日，以八十八年度毒聲字第四七一九號裁定令入戒治處所施以強制戒治一年乙節
    ，並有卷附之右揭八十八年度毒聲字第四二四五號、第四七一九號刑事裁定及臺
    灣臺北看守所附設勒戒處所八十八年七月二十六日所出具之有無繼續施用毒品傾
    向證明書各乙紙可考（附於八十八年度偵字第一六八七四號偵查卷宗第二三頁、
    第二七頁、第二九頁）。次者，被告經送臺灣臺北戒治所強制戒治後，因強制戒
    治執行已滿三月，臺灣臺北戒治處所認無繼續戒治之必要，檢具事證，報由臺灣
    板橋地方法院檢察署檢察官聲請本院於八十九年一月十二日，以八十九年度毒聲
    字第一五九號裁定停止戒治，所餘戒治期間，付保護管束。然因其於保護管束期
    間，復為事實欄一之(二)之犯行，違反保護管束應遵守事項情節重大，經臺灣板橋
    地方法院檢察署檢察官聲請本院於八十九年四月十八日，以八十九年度毒聲字第
    二五七四號裁定撤銷停止戒治，令入戒治處所施以強制戒治，於九十年二月四日
    強制戒治期滿而執行完畢之事實，亦有右開本院八十九年度毒聲字第二五七四號
    （附於八十九年度毒偵字第二九九四號偵查卷宗第十三頁）及本院九十年四月十
    六日法務部在監在押資料表各乙紙在卷足憑。綜上，本件事證明確，被告犯行堪
    以認定。
三、按毒品危害防制條例業於八十六年十月三十日經立法院三讀通過，嗣於八十七年
    五月二十日經總統公布，於八十七年五月二十二日零時起生效施行，安非他命依
    該條例第二條第二項第二款規定，屬於第二級毒品，復依該條例第十條第二項規
    定，施用第二級毒品者，處三年以下有期徒刑，但第一次施用毒品者，檢察官應
    先將被告送勒戒處所觀察、勒戒；經觀察、勒戒後無繼續施用毒品之傾向者，應
    由檢察官為不起訴之處分，有繼續施用毒品之傾向者，由檢察官聲請法院裁定令
    入戒治處所施以強制戒治，其期間為一年；依前項規定為不起訴之處分後，五年
    內再犯第十條之罪，經觀察、勒戒後，認有繼續施用毒品之傾向或三犯以上者，
    不適用前項之規定。毒品危害防制條例第二十條第一項、第二項、第三項分別定
    有明文。被告前因施用第二級毒品安非他命，經本院依臺灣板橋地方法院檢察署
    檢察官之聲請裁定觀察、勒戒後，認無繼續施用毒品之傾向，而經該署檢察官為
    不起訴處分確定，已如前述，其於五年內二犯事實欄一之(一)之犯行，經觀察、勒
    戒後，認有繼續施用毒品之傾向。又於停止戒治期間，復犯事實欄一之(二)之犯行
    。揆諸前開規定，核被告如事實欄一之(一)、(二)所為，均係犯同條例第十條第二項
    之施用第二級毒品罪。其施用第二級毒品安非他命前後持有第二級毒品安非他命
    之低度行為，為施用之高度行為所吸收，不另論罪。又其如事實欄一之(一)、(二)內
    多次施用第二級毒品安非他命之犯行，均時間緊接，犯罪構成要件又係相同，顯
    各係基於概括之犯意反覆為之，皆為連續犯，應依刑法第五十六條之規定論以一
    罪，並加重其刑。至公訴人就事實欄一之(二)部分，雖僅敘及被告分別於八十九年
    三月九日、三月十一日回溯九十六小時內、五月五日回溯九十六小時內、七月三
    十日回溯九十六小時內，有非法施用第二級毒品安非他命之犯行，惟其餘部分與
    起訴部分有連續犯之裁判上一罪關係，業如前述，為起訴效力所及，本院自應併
    予審酌，附此敘明。再其所犯上開二罪，犯意各別，應分論併罰。至公訴人固認
    被告所犯事實欄一之(一)、(二)之犯行係屬連續犯之關係，然事實欄一之(二)之犯行距
    其前揭事實欄一之(一)最後一次施用時間即八十八年七月十日，時間已逾七月之久
    ，再被告於八十八年七月十二日經本院裁定送觀察、勒戒至八十九年一月十二日
    裁定停止戒治出監止，其在監所期間亦達六月之久，顯難認其於停止戒治出監後
    之該次施用行為，係其為事實欄一之(一)之犯行時所得預見，難認二次犯罪係在同
    一預定犯罪計劃內，而出於主觀上始終同一犯意之進行，尚不得認係連續犯，其
    施用安非他命應係另行起意，從而公訴人所認容有誤會，併此敘明。第查被告行
    為後，刑法第四十一條有關易科罰金之規定，業經立法院於九十年一月四日修正
    通過，並經總統於同年月十日明令公佈，同年月十二日生效施行。觀諸上開修正
    後得易科罰金之規定「犯最重本刑為五年以下有期徒刑以下之刑之罪，而受六個
    月以下有期徒刑或拘役之宣告，因身體、教育、職業、家庭之關係或其他正當事
    由，執行顯有困難者，得以一元以上三元以下折算一日，易科罰金。但確因不執
    行所宣告之刑，難收矯正之效或難以維持法秩序者，不在此限。併合處罰之數罪
    ，均有前項情形，其應執行之刑逾六月者，亦同」，較修正前同條所定「犯最重
    本刑為三年以下有期徒刑以下之刑之罪，而受六月以下有期徒刑或拘役之宣告，
    因身體、教育、職業、或定庭之關係，執行顯有困難者，得以一元以上三元以下
    折算一日，易科罰金」之內容，顯然為有利於被告。是被告所犯，苟為最重本刑
    五年以下有期徒刑以下之罪，且受六個月以下有期徒刑或拘役之宣告，即有修正
    後刑法第四十一條規定之適用，從而依刑法第二條第一項前段之規定，本案應適
    用修正後之現行刑法第四十一條第一項、第二項條文之規定，併諭知易科罰金之
    折算標準。末被告曾因違反麻醉藥品管理條例案件，於八十五年三月二十一日，
    經本院以八十五年度易字第一○三○號判處有期徒刑六月，如易科罰金以三百元
    折算一日確定，嗣於八十七年三月二十七日易科罰金執行完畢，有臺灣高等法院
    檢察署刑案紀錄簡覆表乙紙附卷可參，其於受有期徒刑執行完畢後，五年內再犯
    有期徒刑以上刑之本罪，為累犯，應依刑法第四十七條之規定加重其刑，並遞加
    之。爰審酌被告素行不佳，有上開臺灣高等法院檢察署刑案紀錄簡覆表可按，且
    施用毒品安非他命戕害身心、害人害己及被告前因施用安非他命，經法院送觀察
    、勒戒後，猶不思戒絕革除惡習，仍施用安非他命，復於停止戒治期間施用安非
    他命，惟被告犯罪後坦承犯行之態度併犯罪之動機、目的、手段、品行、生活狀
    況、智識程度、犯罪所生之損害等一切情狀，分別量處如主文所示之刑，並均諭
    知易科罰金之折算標準。並其定應執行刑及諭知易科罰金之折算標準。至八十九
    年三月十一日扣案內含第二級毒品安非他命之殘渣袋乙包；八十九年七月三十日
    扣案之第二級毒品安非他命乙包（淨重○‧二二公克，包裝重○‧一五公克），
    均係屬違禁物，不問屬於犯人與否，均應依毒品危害防制條例第十八條第一項前
    段之規定宣告沒收銷燬之。至八十八年七月十一日扣案之第二級毒品安非他命乙
    包（淨重○‧一公克）、內含第二級毒品安非他命之殘渣袋六個、吸食器乙組、
    分裝袋十一個及吸管乙支，固係被告所有施用或供施用毒品所用之物，雖據被告
    供承無訛，惟上開物品業於八十九年四月二十一日銷燬，有贓證物品清單乙紙在
    卷足憑，職是，此部分本院自無從併予宣告沒收或銷燬之，附此敘明。
據上論斷，應依刑事訴訟法第二百九十九條第一項前段，毒品危害防制條例第十條第
二項、第十八條第一項前段，刑法第二條第一項前段、第十一條前段、第五十六條、
第四十七條、第五十一條第五款、九十年一月十日修正公布施行之第四十一條第一項
、第二項，罰金罰鍰提高標準條例第一條前段、第二條，判決如主文。
本案經檢察官陳銘祥到庭執行職務。
中      華      民      國      九十      年      八    月    三十一    日
                                  臺灣板橋地方法院刑事第四庭
                                          法  官  游  秀  雯
右正本證明與原本無異。
如不服本判決，應於判決送達後十日內，向本院提出上訴狀。
                                          書記官  卓  聖  智
中      華      民      國      九十      年      九    月      六      日
附錄本案論罪科刑法條全文
毒品危害防制條例第十條
施用第一級毒品者，處六月以上五年以下有期徒刑。
施用第二級毒品者，處三年以下有期徒刑。


司法院資訊處製作；財團法人民間司法改革基金會備份。
